【裁判字號】    99,審訴,1987
【裁判日期】    991112
【裁判案由】    偽造文書等
【裁判全文】
臺灣桃園地方法院刑事判決            99年度審訴字第1987號
公  訴  人  臺灣桃園地方法院檢察署檢察官
被      告  乙○○
上列被告因偽造文書等案件，經檢察官提起公訴（99年度毒偵緝
字第262 號、99年度偵字第20245 號），被告於本院準備程序進
行中，就被訴事實為有罪之陳述，經本院告知簡式審判程序意旨
，並聽取公訴人及被告之意見後，本院合議庭裁定改依簡式審判
程序審理，茲判決如下：
    主      文
乙○○施用第二級毒品，累犯，處有期徒刑柒月；又行使偽造私
文書，足以生損害於公眾及他人，累犯，處有期徒刑伍月，如附
表所示之署押均沒收；應執行有期徒刑壹年，如附表所示之署押
均沒收。
    事實及理由
一、犯罪事實：乙○○前於民國87年間因施用毒品案件，經臺灣
    臺北地方法院（下稱臺北地院）以87年度毒聲字第927 號裁
    定送觀察、勒戒後，因認有繼續施用毒品之傾向，再經同法
    院以87年度毒聲字第1141號裁定令入戒治處所施以強制戒治
    ，嗣經同法院以88年度毒聲字第717 號裁定停止戒治，所餘
    戒治期間付保護管束，迄88年10月9 日保護管束期滿，停止
    戒治未經撤銷，視為強制戒治期滿執行完畢，並經臺灣臺北
    地方法院檢察署檢察官以88年度戒毒偵字第93號為不起訴處
    分確定；復於90年間因施用毒品案件，經臺北地院以90年度
    毒聲字第1359號裁定令入戒治處所施以強制戒治，嗣經同法
    院以91年度毒聲字第455 號裁定停止戒治，所餘戒治期間付
    保護管束，迄91年6 月14日保護管束期滿，停止戒治未經撤
    銷，視為強制戒治期滿執行完畢，該次施用毒品犯行並經同
    法院以90年度簡字第3495號判決判處有期徒刑6 月確定，而
    於94年6 月14日因徒刑易科罰金執行完畢出監（於本案構成
    累犯）。詎其仍不知悔改，竟為下列行為：
  (一)基於施用第二級毒品之犯意，於98年11月16日上午7 時許，
    在其友人位於臺北縣新店市之住處，施用第二級毒品甲基安
    非他命（起訴書誤載為安非他命）1 次。嗣於98年11月16日
    上午8 時30分許，在桃園縣楊梅市○○路5 號「瑞領科技股
    份有限公司」前，因另涉犯竊盜案件為警當場查獲。
  (二)另基於行使偽造私文書之犯意，於98年11月16日上午8 時許
    ，在址設於桃園縣楊梅市○○路5 號之「瑞領科技股份有限
    公司」內，因另涉犯竊盜案件為警查獲，為掩飾身分、逃避
    處罰及上開竊盜案件之追訴，冒用「甲○○」之名應訊，先
    在如附表所示之文件上接續偽造如附表編號1 、4 至7 所示
    之簽名及指印，復於偽造完成如附表編號8 至11部分所示之
    私文書後，隨將之交還承辦員警而行使之，藉以表示承認附
    表編號1 、4 至7 之文件及得因此主張刑事訴訟法上所規定
    權利之附表編號8 至11之私文書，後於移送臺灣桃園地方法
    院檢察署偵查時，接續偽造如附表編號3 、4 所示之簽名，
    均足生損害於偵查機關對於偵查犯罪之正確性及「甲○○」
    本人。嗣經甲○○本人發現後報警處理，始循線查悉上情。
二、證據名稱：
  (一)被告乙○○於檢察官偵查、本院準備程序及審理中之自白。
  (二)證人即被害人甲○○於警詢中之證述。
  (三)桃園縣政府警察局楊梅分局被採尿人尿液暨毒品真實姓名與
    編號對照表、台灣檢驗科技股份有限公司濫用藥物檢驗報告
    、內政部警政署刑事警察局98年11月26日刑紋字第09801653
    42號函、被告乙○○指紋卡、證人甲○○指紋卡、如附表所
    示之文件各1 份。
  (四)臺灣高等法院被告前案紀錄表1 份。
三、核被告上開所為，分別係犯毒品危害防制條例第10條第2 項
    之施用第二級毒品罪及刑法第216 條、第210 條之行使偽造
    私文書罪。被告於施用第二級毒品甲基安非他命前持有第二
    級毒品甲基安非他命之低度行為，為施用之高度行為所吸收
    ，不另論罪。又被告除在如附表所示之文件上偽造「甲○○
    」名義之簽名外，部分或另有按捺指印，因該指印同為代表
    冒用者之姓名，作用及效力自與署押無異。又刑法第217 條
    所稱之「偽造署押」，係指行為人冒用本人名義在文件上簽
    名或為民法第3 條第3 項所稱指印之類似簽名之行為者而言
    （最高法院80年台非字第277 號判決意旨可資參照），故倘
    行為人係以簽名之意，於文件上簽名，且該簽名僅在於表示
    簽名者個人身分，以作為人格同一性之證明，除此之外，再
    無任何其他用意者，固即係刑法上所稱之「署押」，然若於
    作為人格同一性之證明之外，尚有其他法律上之用意（例如
    表示收受某物之用意而成為收據之性質、表示對於某事項為
    同意之用意證明）者，即應該當刑法上之「私文書」。查被
    告於如附表編號1 至7 所示文件偽簽「甲○○」之署名並按
    捺指印，該簽名、指印僅係表示受詢問係「甲○○」其人無
    誤，僅為人格同一性之證明，除此之外，並無其他法律上之
    用意，自僅屬成立偽造署押之範疇。而被告於如附表編號8
    至11所示文件上偽簽「甲○○」署名並按捺指印，因該等文
    件本有表示「甲○○」對權利告知、逮捕通知為「收受」意
    思表示及就其所陳述為具結之法律上用意證明，均當屬刑法
    上之私文書，且被告偽造後復加以行使，自足以生損害於檢
    警機關犯罪偵查之正確性及甲○○本人，又被告前後分別於
    如附表所示之文件偽造「甲○○」之署押，及行使偽造私文
    書之行為，雖係數個行為，然被告冒名應訊，主觀上當然有
    自始至終在同一刑事案件各階段中偽造私文書及署押之意思
    ，數行為係於同一時地或密切接近之時地實施侵害同一法益
    ，各行為之獨立性極為薄弱，依一般社會健全觀念難以強行
    分離，應認各個舉動不過為犯罪行為之一部分，故同一刑事
    案件中之數偽造行為可視為一刑事訴訟程序之數個階段，不
    過係行為接續而完成整個犯罪，顯基於單一犯意接續所為，
    侵害單一法益，應包括於一行為予以評價，為接續犯，應僅
    論以一罪。至其分別偽造如附表所示文件上之簽名及指印，
    固分別該當刑法第217 條第1 項之偽造署押罪，惟如後述之
    理由，此部分與為偽造私文書而偽造之署押已無從分割個別
    評價，自應與該部分偽造之署押同為偽造私文書之行為所吸
    收，不另論以刑法第217 條第1 項之偽造署押罪。被告所偽
    造之多個署押、私文書及行使多份偽造之私文書，其目的分
    別均在規避相同案件之刑責，且係利用冒用他人名義應訊之
    機會而為，自係基於單一犯意次第行之，各行為間之獨立性
    極為薄弱，依一般社會健全觀念，難以強行分開，在刑法評
    價上，無從分割而各別論擬，自應分別包括視為單一之偽造
    署押、私文書及行使偽造私文書之行為。又其偽造署押為偽
    造私文書之部分行為、偽造之低度行為應為行使之高度行為
    吸收，均不另論罪。被告所犯上開施用第二級毒品與行使偽
    造私文書2 罪間，犯意各別，行為互殊，應予分論併罰。被
    告有如犯罪事實欄所載之犯罪科刑及執行紀錄，此有卷附臺
    灣高等法院被告前案紀錄表可憑，其於受有期徒刑執行完畢
    後，5 年以內故意再犯本案有期徒刑以上之2 罪，皆為累犯
    ，均應依刑法第47條第1 項規定加重其刑。爰審酌被告前已
    因施用毒品案件經觀察勒戒、強制戒治及入監執行完畢，本
    應徹底戒除毒癮，竟復施用毒品之犯行，原不宜寬縱，及其
    竟為逃避罪責，冒用他人名義應訊，偽造上開私文書以行使
    及偽造上開署押，造成檢警機關查緝犯罪之困難，並可能使
    甲○○本人無辜受刑事追訴等犯罪情節暨犯罪後坦承犯行，
    而認檢察官就其施用第二級毒品罪部分求刑有期徒刑7 月尚
    屬合理、就其行使偽造私文書罪部分求刑有期徒刑8 月則屬
    過重等一切情狀，分別量處如主文所示之刑，暨定其應執行
    之刑，以示懲儆。至如附表所示之署押，均係偽造之署押，
    均應依刑法第219 條之規定，併予宣告沒收。
四、應適用之法條：刑事訴訟法第273 條之1 第1 項、第299 條
    第1 項前段、第310 條之2 、第454 條第1 項，毒品危害防
    制條例第10條第2 項，刑法第11條前段、第216 條、第210
    條、第47條第1 項、第219 條、第51條第5 款。
五、如不服本判決，得自收受送達之翌日起10日內向本院提出上
    訴狀（應附繕本），其未敘述上訴理由者，應於上訴期間屆
    滿後20日內補提理由書狀於本院，上訴於臺灣高等法院。
本案經檢察官王碩志到庭執行職務。
中    華    民    國    99    年    11    月    12    日
                      刑事庭  法  官  潘怡華
以上正本證明與原本無異。
如不服本判決應於收受判決後10日內向本院提出上訴書狀，並應
敘述具體理由。其未敘述上訴理由者，應於上訴期間屆滿後20日
內向本院補提理由書( 均須按他造當事人之人數附繕本) 「切勿
逕送上級法院」。
                              書記官  郭怡君
中    華    民    國    99    年    11    月    12    日
附錄論罪1科刑依據之法條：
毒品危害防制條例第10條
施用第一級毒品者，處6 月以上5 年以下有期徒刑。
施用第二級毒品者，處3 年以下有期徒刑。
中華民國刑法第210 條
偽造、變造私文書，足以生損害於公眾或他人者，處5 年以下有
期徒刑。
中華民國刑法第216 條
行使第210 條至第215 條之文書者，依偽造、變造文書或登載不
實事項或使登載不實事項之規定處斷。
附表：
┌──┬─────────┬─────────┬────────┐
│編號│  文  件  名  稱  │   欄       位    │應沒收之偽造署押│
├──┼─────────┼─────────┼────────┤
│ 1  │98年11月16日第一次│筆錄第1頁應告知事 │偽造「甲○○」之│
│    │警詢筆錄          │項欄之受詢問人、騎│簽名2枚、指印8枚│
│    │                  │縫處及筆錄末頁受詢│                │
│    │                  │問人欄            │                │
├──┼─────────┼─────────┼────────┤
│ 2  │98年11月16日21時58│受訊問人欄        │偽造「甲○○」之│
│    │分檢察官訊問筆錄  │                  │簽名1枚         │
├──┼─────────┼─────────┼────────┤
│ 3  │98年11月16日22時3 │同上              │偽造「甲○○」之│
│    │分檢察官訊問筆錄  │                  │簽名1枚         │
├──┼─────────┼─────────┼────────┤
│ 4  │甲○○之口卡片    │空白處            │偽造「甲○○」之│
│    │                  │                  │簽名及指印各1枚 │
├──┼─────────┼─────────┼────────┤
│ 5  │犯罪嫌疑人照片指認│空白處            │偽造「甲○○」之│
│    │單（起訴書漏載）  │                  │簽名及指印各1枚 │
├──┼─────────┼─────────┼────────┤
│ 6  │98年11月16日桃園縣│受檢者簽名欄      │偽造「甲○○」之│
│    │政府警察局楊梅分局│                  │簽名及指印各1枚 │
│    │檢體監管紀錄表    │                  │                │
├──┼─────────┼─────────┼────────┤
│ 7  │98年11月16日桃園縣│受執行人簽名捺印欄│偽造「甲○○」之│
│    │政府警察局楊梅分局│                  │簽名及指印各2枚 │
│    │搜索扣押筆錄      │                  │                │
├──┼─────────┼─────────┼────────┤
│ 8  │98年11月16日桃園縣│被通知人簽名捺印欄│偽造「甲○○」之│
│    │政府警察局楊梅分局│                  │簽名及指印各1枚 │
│    │執行拘提逮捕告知本│                  │                │
│    │人通知書          │                  │                │
├──┼─────────┼─────────┼────────┤
│ 9  │98年11月16日桃園縣│被通知人簽名捺印欄│偽造「甲○○」之│
│    │政府警察局楊梅分局│                  │簽名及指印各1枚 │
│    │執行拘提逮捕告知親│                  │                │
│    │友通知書          │                  │                │
├──┼─────────┼─────────┼────────┤
│ 10 │98年11月16日權利告│被告知人欄        │偽造「甲○○」之│
│    │知書              │                  │簽名及指印各1枚 │
├──┼─────────┼─────────┼────────┤
│ 11 │98年11月16日證人結│證人簽名欄        │偽造「甲○○」之│
│    │文                │                  │簽名1枚         │
└──┴─────────┴─────────┴────────┘

司法院資訊處製作；財團法人民間司法改革基金會備份。
